【裁判字號】    99,鑑,11733
【裁判日期】    990625
【裁判案由】    違法
【裁判全文】
公務員懲戒委員會議決書          99  年度鑑字第 11733  號
被付懲戒人  丙○○
            乙○○
            甲○○
上列被付懲戒人等因違法失職案件經臺灣省政府送請審議本會議
決如下
    主  文
本件免議。
    理  由
一、按懲戒案件被付懲戒人受褫奪公權之宣告，本會認為處分已
    無必要者，應為免議之議決，公務員懲戒法第 25 條第 2
    款定有明文。
二、臺灣省政府移送意旨略以：被付懲戒人丙○○係桃園縣政府
    水務局（現改制為水務處）前課員、甲○○係城鄉發展處前
    技士、乙○○係桃園縣復興鄉公所前技士，渠等因利用審核
    億泰利公司「珍愛大園」建案，涉嫌收受賄賂違反貪污治罪
    條例，前經臺灣桃園地方法院檢察署檢察官於 93 年 10 月
    13  日以 93 年度偵字第 8739 號起訴書提起公訴，經臺灣
    高等法院 97 年度上訴字第 2309 號刑事判決乙○○處有期
    徒刑伍年陸月，褫奪公權貳年，甲○○處有期徒刑參年，褫
    奪公權貳年，減為有期徒刑壹年陸月，褫奪公權壹年，丙○
    ○上訴駁回（第一審判決處有期徒刑捌年，褫奪公權肆年）
    。乙○○、甲○○、丙○○等 3  人不服，向最高法院提起
    上訴，復經最高法院 99 年度台上字第 1076 號刑事判決上
    訴駁回，全案確定。被付懲戒人丙○○、乙○○、甲○○等
    3 人上開行為核有公務員懲戒法第 2  條之違法情事，爰依
    同法第 19 條規定，移請審議等情。
三、查被付懲戒人乙○○自 90 年間至 92 年 8  月止擔任桃園
    縣政府工務局建管課技士，承辦桃園縣桃園市、龜山鄉、新
    屋鄉等轄區境內建物建築執照（下稱建照）申請審核發給及
    課長交辦事項之業務；被付懲戒人甲○○自 91 年 8  月至
    92  年 8  月止擔任桃園縣政府工務局前水利課（該課自
    92  年 8  月 1  日起改制為水務局，下設河川課、區域排
    水課，自 97 年 1  月 14 日起再改制為水務處，下設水土
    保持科、衛工科、河川科、區域排水科）技士，承辦桃園縣
    桃園市、八德市、平鎮市、觀音鄉、新屋鄉、楊梅鎮轄區防
    洪工程、水利設施查估、排水管理及違反水利法糾紛案件主
    辦等業務；被付懲戒人丙○○自 92 年 8  月 1  日起擔任
    桃園縣政府水務局河川課技士，負責桃園縣縣管河川調查、
    勘測、規劃、主辦相關河川區域線認定、綜辦桃園縣中壢市
    、大園鄉、蘆竹鄉境內歲修工程核勘及防汛歲修計畫、發文
    及業務分類等業務，均為依據法令從事於公務之人員；曾衡
    新（經檢察官為緩起訴之處分確定）則為億泰利建設股份有
    限公司（以下簡稱「億泰利公司」）之負責人；劉德標（經
    檢察官為緩起訴之處分確定）為桃園地區之執業建築師；謝
    英傑（經臺灣桃園地方法院於 94 年 3  月 25 日以 93 年
    度訴字第 1604 號以交付賄賂及詐欺罪各處有期徒刑 1  年
    1 月、5 月，並定其應執行刑為有期徒刑 1  年 2  月，緩
    刑 5  年確定）則因長期出入建管課而熟識工務局各項業務
    之承辦人。緣桃園縣政府工務局建管課自 88 年起將建照申
    請案之建築專業技術部分，委由設置於桃園縣政府大樓 7
    樓發照室辦公室之臺灣省建築師公會桃園縣辦事處先行協審
    ，再由建管課承辦建照審查業務人員複審核發證照。於 92
    年 3  月間，億泰利公司向桃園縣政府申請在桃園縣大園鄉
    ○○段 682、683、684  地號（該等地號土地嗣於 92 年 3
    月間合併變更為 682  之 1、683 地號，為符現況，以下均
    以變更後之現地號稱之）土地興建地上 4  層 28 棟建物共
    28  戶（每戶建築型式為獨棟透天別墅）建案名稱「珍愛大
    園」之集合住宅（以下簡稱珍愛大園建案或本建案），其中
    17  棟縱列（戶戶相鄰排成一列）坐落於 683  地號西半側
    之土地，均在老街溪河川管制線範圍內，另 11 棟縱列坐落
    於 682  之 1  地號、683 地號東半側之土地（682 之 1
    地號坐落相接於 683  地號土地之東北方）。上開珍愛大園
    建案之基地南側、西側均緊鄰都市計畫指定之四米人行步道
    ，其中南側緊鄰之四米人行步道尚為計畫道路，西側緊鄰之
    四米人行步道則為現狀舖有 AC 柏油路面之既成道路，而上
    開建案規劃依建築法令須留設之法定停車位即由南側之四米
    人行步道出入（因基地北側設置花台，非出入道）。億泰利
    公司負責人曾衡新明知上開建案中共計有 17 棟建物係坐落
    於 683  地號西半側屬於老街溪河川管制線範圍內之土地，
    仍由承辦該案設計之胡永復建築師於 92 年 3  月 26 日送
    件申請建照。臺灣省建築師公會桃園縣辦事處收件後，於同
    年 4  月 2  日經協審建築師王介德認該建案基地緊鄰都市
    計畫指定之四米人行步道，而依建築法令須留設之法定停車
    位即由該四米人行步道出入乙節需會簽建管課，乃將該案退
    件，並於協助檢視建造執照紀錄表檢視更正項目記要欄上註
    記「請會簽建管課」，同日臺灣省建築師公會桃園縣辦事處
    即以簡便行文表會簽建管課（該簡便行文表主旨欄第 2  點
    記載：「茲因申請基地緊鄰接都市計畫指定之四米人行步道
    ，申請案依建築法令需留設之法定停車位得否由該四米人行
    步道出入疑義，謹請核示」），經會簽單位工務局於翌日（
    3 日）收文後，分由建管課負責大園鄉境內建物建照申請審
    核發給業務之技士黃昌訓承辦。黃昌訓乃於同日上午 9  時
    7 分許簽註「四米人行步道得否作為法定停車位出入道擬先
    會城鄉局卓簽」後，即上呈課長王興昌核章批示「會城鄉局
    」，再呈轉工務局技正謝勝光代局長曾文敬核章批示「敬會
    城鄉局」。惟因曾衡新急於獲發建照，冀以尋得規避法令取
    得建照之方式。曾衡新乃於同年月 8  日會同胡雪萍前往建
    管課，經胡雪萍介紹不知情之王興昌予曾衡新認識，由胡雪
    萍當場詢問王興昌上開建案建照申請所遇問題應如何處理，
    俟曾衡新、胡雪萍離去之際，在場之王興昌友人謝英傑見有
    機可乘隨後跟出建管課辦公室，向胡雪萍表示該問題伊可幫
    忙，並指定電約建築師「劉德標」處理等語。嗣胡雪萍電約
    劉德標前來建管課辦公室，將珍愛大園建案卷宗交其閱覽，
    劉德標遂得悉本案業由黃昌訓簽呈會辦城鄉局一情，惟胡雪
    萍以尚未經曾衡新同意為由取回案卷，而曾衡新則因已另約
    陳志賢處理，故未前來會見謝英傑所指定之劉德標。曾衡新
    前於臺北華納威秀旁某日本料理店內，與陳志賢第 1  次會
    見後，即於同年月 9  日，驅車南下自陳志賢位於南投縣南
    投市之內政部中部辦公室工作處，搭載陳志賢北上桃園，由
    陳志賢出面找王興昌。陳志賢向王興昌探詢珍愛大園建案能
    否順利通過，而建管課無分案制度，由設計人建築師自行跑
    案件，乃自行覓及被付懲戒人乙○○承辦，並由被付懲戒人
    乙○○與陳志賢聯繫交涉，被付懲戒人乙○○遂將該案指定
    建築師「劉德標」跑件處理。同日晚間某時許，陳志賢、曾
    衡新與被付懲戒人乙○○在桃園市之江秀日本料理店會見，
    曾衡新於席間將珍愛大園建案之現況實測圖（其上載有河川
    管制線之標示）交給被付懲戒人乙○○，請其協助該建案建
    照之核發。被付懲戒人乙○○當場閱圖後，乃得悉該建案主
    要癥結在於河川管制線之限制，遂告知曾衡新此事，並囑該
    案需由劉德標建築師跑件。隔 1、2 日後，曾衡新經由被付
    懲戒人乙○○介紹，與劉德標在建管課辦公室見面認識後，
    劉德標即介紹曾衡新與謝英傑見面認識。詎被付懲戒人乙○
    ○擔任建管課技士，承辦轄內建照申請審核發給之職務，明
    知水利法第 78 條第 4  款規定在河川區域內禁止建造房屋
    ，且都市計畫「人行步道」用地，係規劃供行人徒步使用之
    道路用地，除都市計畫書、圖另有規定外，不得行駛汽車，
    而珍愛大園建案 17 棟建物縱列坐落於 683  地號西半側之
    土地，均在老街溪河川管制線範圍內，且該建案依建築法令
    須留設之法定停車位即由南側之四米人行步道出入，與都市
    計畫所定「人行步道」用地之使用不符，除都市計畫書、圖
    另有規定，或已辦理通盤檢討予以變更之情形外，依法不得
    核發建照，竟違背渠等上開建照審查核發之職務，故違水利
    法第 78 條第 4  款河川區域內禁止建造房屋之規定，及都
    市計畫「人行步道」用地，係規劃供行人徒步使用之道路用
    地，除都市計畫書、圖另有規定，或已辦理通盤檢討予以變
    更外，不得行駛汽車，復未會簽目的事業主管機關城鄉局查
    明是否有都市計畫書、圖另有規定之情形，即起意使億泰利
    公司順利獲得珍愛大園建案建照之核發以求賄賂，經由謝英
    傑及劉德標向曾衡新表示，要取得該建照需要新臺幣（下同
    ）100 萬元解決等語，而對於違背前開職務上之行為，向業
    者曾衡新要求賄賂。曾衡新、劉德標、謝英傑共同基於行賄
    依據法律從事公務之人員之犯意聯絡，責由劉德標旋找出
    81-4-708  及 85-4-會 1047 號建照案前案見解，交胡永復
    填載於臺灣省建築師公會桃園縣辦事處簡便行文表（主旨欄
    記載：…二、本案建築基地坐落大園鄉○○段 682  之 1、
    683 地號等貳筆。現況兩側面臨既成巷道，92  年 3  月
    15  日城都字第 183  號建築線指示，該鄰接巷路的性質均
    屬四米寬都市計畫『人行步道』在案。三、依都市計畫說明
    書中並無相關限制，亦無禁止作為道路使用。四、查 81-4-
    708 及 85-4-會 1047 號建照案，係鄰接該四米既成道路（
    都市○○○○○道）申請建築並已完工，未見其基地規劃停
    車空間有禁止該四米人行步道作為車輛通道之限制。五、依
    前揭建築線指示及已完成之案例，本案停車空間車輛之車道
    是否比照擬處，請核示。…），檢附臺灣省建築師公會桃園
    縣辦事處 85 年 9  月 20 日簡便行文表（該案基地坐落大
    園鄉○○段 751、752 地號土地），於 92 年 5  月 7  日
    以臺灣省建築師公會桃園縣辦事處名義行文會簽桃園縣政府
    工務局建管課。被付懲戒人乙○○逕依劉德標所提大園鄉○
    ○段 751、752 地號建案前例簽註同意辦理。並以電腦打字
    、列印、浮貼之方式，簽註「一、本案擬比照大園鄉○○段
    751、752  地號申請建造執照時，簽會當時都市計畫課之簽
    見『四米人行步道亦屬道路系統，本案請依有關規定逕行核
    辦』。二、奉何後，移還公會依規定審查。」，並於核章後
    ，以藍色原子筆附記日期「0507」，交由王興昌核章、以黑
    色簽字筆批註「還公會」，另修正簽註內容之別字「何」為
    「核」，並附記日期「0508」，再由劉德標交胡永復轉覆臺
    灣省建築師公會桃園縣辦事處。惟臺灣省建築師公會桃園縣
    辦事處建築師認為上開簽註意見仍屬含糊，遂由劉德標取回
    後，於翌日（8 日）交由被付懲戒人乙○○依其提議加註「
    因此，本案如建築師切結不妨礙公眾及行人通行，請參酌前
    供車輛通行之案例核處。」等語，被付懲戒人乙○○遂以電
    腦打字、列印、浮貼方式修正簽註意見為「一、本案四米人
    行步道是否可供車輛通行乙節，依大園鄉○○段 751、752
    地號申請建造執照時，都市計畫課簽具：『四米人行步道亦
    屬道路系統，本案請依有關規定逕行核辦。』，因此，本案
    如建築師切結不妨礙公眾及行人通行，請參酌前供車輛通行
    之案例核處。二、奉核後，移還公會依規定審查。」，並將
    原簽日期「0507」之「7」 塗修為「8」 後，加蓋騎縫章，
    將案卷覆臺灣省建築師公會桃園縣辦事處，由建築師進行第
    2 次協審。迨王興昌、被付懲戒人乙○○簽註畢，曾衡新乃
    指示億泰利公司不知情之會計黃秀美，於同年月 9  日分別
    自臺灣土地銀行北桃園分行、戶名「曾祥瑞」、帳號
    000000000000  號之帳戶及臺灣土地銀行信義分行、戶名「
    曾祥瑞」、帳號 000000000000 號之帳戶，提領面額均
    2,000 元紙鈔之現金 100  萬元、20  萬元，合計 120  萬
    元，扣除曾衡新自用 20 萬元後，將 100  萬元現金置於 1
    只牛皮紙袋中，與劉德標相約亞洲高爾夫球場見面後，由劉
    德標電聯被付懲戒人乙○○，曾衡新再搭載劉德標至桃園市
    ○○路、三民路口「金茶壺 KTV」被付懲戒人乙○○當時飲
    酒處，由劉德標上樓會見被付懲戒人乙○○後一起下樓，被
    付懲戒人乙○○即進入曾衡新駕車之副駕駛座，由曾衡新將
    內有現金 100  萬元之牛皮紙袋打開供被付懲戒人乙○○過
    目。被付懲戒人乙○○閱畢，因略有醉意，遂表示因正飲酒
    不便立時收取，遂以臺語向劉德標表示「錢先放你那裡」，
    旋返樓上飲酒處。被付懲戒人乙○○離去後，曾衡新再搭載
    劉德標返回亞洲高爾夫球場，在車上將 100  萬元現金交劉
    德標轉交被付懲戒人乙○○等人。翌日（10  日），謝英傑
    即主動至劉德標位於桃園縣桃園市○○路 58 號之事務所，
    向劉德標表示：40  萬元是要給被付懲戒人乙○○的，並偽
    稱其中 60 萬元是要交給王興昌等語，再收受面額均 2,000
    元紙鈔之現金 60 萬元賄款，於收受後，復從中取出 10 萬
    元酬庸劉德標；同日，劉德標親至被付懲戒人乙○○鎮撫街
    住處門口，當面交付現金 40 萬元賄款予被付懲戒人乙○○
    收受。嗣前開珍愛大園建案關於四米人行步道作為車道使用
    之問題雖獲解決，惟該建案仍有 17 棟建物縱列坐落於 683
    地號西半側之土地，均在老街溪河川管制線範圍內之問題，
    經臺灣省建築師公會桃園縣辦事處協審建築師徐民安、陳大
    榮、陳永振於 92 年 5  月 12 日進行第 2  次協審時，建
    築師陳永振即以上開建物在老街溪河川管制線範圍內而退件
    ，並在協助檢視建造執照紀錄表上註記「請先查明河川管制
    線範圍」、「退件」等語。案經再度退件後，謝英傑乃邀被
    付懲戒人甲○○至劉德標事務所，向被付懲戒人甲○○表明
    前開珍愛大園建案因有建物在河川管制線範圍內無法申請建
    照之困境，欲請被付懲戒人甲○○協助處理，而謀議如該建
    案建照申請案送水利課會簽意見時，由被付懲戒人甲○○依
    渠等所提意見簽註，業者曾衡新將交付 30 萬元為酬等語。
    詎被付懲戒人甲○○明知水利課負責大園鄉轄區案件之承辦
    人應為李訓東而非伊，且明知水利法第 78 條第 4  款規定
    在河川區域內禁止建造房屋，而珍愛大園建案欲申請建照之
    建物即規劃坐落於河川管制線範圍內，係違背前開水利法第
    78  條第 4  款之禁止規定，主管單位水利課須於查明該建
    案基地是否在老街溪河川管制線範圍內之會簽意見中，確實
    查明建物是否坐落在河川管制線範圍內，且若查明屬實，在
    職務上則有依水利法規第 78 條第 4  款禁止建造之規定限
    制使用之義務，竟仍基於違背職務收受賄賂之犯意而應允之
    ，並向謝英傑確認上開會簽文件之收件將順利交予伊收件等
    節。劉德標旋於翌日（13  日）以臺灣省建築師公會桃園縣
    辦事處名義行文至桃園縣政府工務局函查該建案河川管制線
    之範圍（主旨欄記載：…二、本案基地坐落桃園縣大園鄉○
    ○段 682  之 1、683 地號等 2  筆。懇請貴局惠予查知是
    否在老街溪河川管制線範圍內。三、檢送建造執照申請案卷
    一份供參，請用畢檢還。），並於同年月 16 日，以胡永復
    名義將原件領回，會同謝英傑至桃園縣政府大樓 7  樓水利
    課辦公室，未經正常收文程序，即由謝英傑直接將該案卷、
    簡便行文表交予被付懲戒人甲○○依其所提示載有「本案應
    於申請使照前完成駁崁勘查（防汛道路），並循序撤銷管制
    線」之便條紙簽註，被付懲戒人甲○○雖質疑該便條紙出處
    ，惟經謝英傑當場偽稱：「這是課長擬的」等語，被付懲戒
    人甲○○未經向王興昌確認，貿然即不顧上開建物坐落在老
    街溪河川管制線範圍內係違反水利法第 78 條第 4  款禁止
    建造之規定，仍違背其依法應詳實簽註禁止在河川管制線範
    圍內建造房屋之職務，逕依謝英傑所提示之前開意見簽註「
    本案應於申請使照前完成駁崁勘查（防汛道路），並循序撤
    銷管制線」字句，且未經呈核水利課課長黃國藤核章批示，
    即逕由謝英傑、劉德標將前開建案案卷、簡便行文表攜離以
    覆臺灣省建築師公會桃園縣辦事處。嗣該建照申請案由臺灣
    省建築師公會桃園縣辦事處進行第 3  次、第 4  次協審。
    於 92 年 5  月 26 日進行第 4  次協審時，建築師張中卓
    認建築基地坐落河川管制線仍有疑義，曾衡新乃電劉德標到
    現場溝通說明本案業經桃園縣政府水利課簽註在取得使用執
    照前依序撤銷河川管制線，且業者會自行處理河川管制線之
    撤銷等語，終使該案通過建築師協審程序。再於同年月 30
    日由該日輪值之被付懲戒人乙○○代為決行核發該建案建照
    。嗣曾衡新乃指示億泰利公司經理宋洪椿於同年 6  月 12
    日某時，至桃園縣政府附近之棉花田咖啡廳，交付 15 萬元
    予謝英傑轉交被付懲戒人甲○○，謝英傑收取後，即電聯被
    付懲戒人甲○○於同日下午至桃園縣政府後門處約定地點，
    僅交 5  萬元予被付懲戒人甲○○，其餘款項則未交付。被
    付懲戒人甲○○於收取上開 5  萬元賄款後，因覺不妥，嗣
    將之悉數交還謝英傑。嗣因桃園縣政府工務局水利課自 92
    年 8  月 1  日起改制為水務局，下設河川課、區域排水課
    等單位，其中河川管制線管理屬於河川課業務，而前水利課
    大園鄉轄區承辦人李訓東於水利課改制為水務局後，即調任
    水務局區域排水課，原大園鄉轄內河川管制線相關業務則由
    被付懲戒人丙○○接辦。因河川管制線之撤銷涉及河川區域
    之劃定及變更，而當時河川區域之劃定及變更，須由管理機
    關測定，報主管機關核轉中央主管機關核定公告，並函送有
    關鄉（鎮、市、區）公所揭示及公開閱覽（92  年 12 月 3
    日修正前河川管理辦法第 9  條參照）；而桃園縣縣管河川
    之主管機關桃園縣政府於 90 年間，已委託黎明工程公司就
    桃園縣轄內老街溪、南崁溪、南崁舊溪、茄苳溪等 4  條河
    川，進行桃園縣縣管河川區域勘測計畫。被付懲戒人丙○○
    接辦當時，黎明工程公司就上開河川之檢討勘測已進入期中
    報告尚未驗收撥款階段。被付懲戒人丙○○接辦老街溪河川
    管制線管理業務後，以當時發生納莉風災，應補齊河川斷面
    樁埋測、現有水利構造遺漏實測應於河川圖籍補正等瑕疵為
    由拒絕付款，且不召開勘查結果審查會，致該工程進度延宕
    。而億泰利公司於同年 6  月 16 日即向桃園縣政府工務局
    申請撤銷珍愛大園建案之河川管制線，工務局乃以該建案建
    築基地位於老街溪河川管制線區域，依水利法等相關規定應
    限制使用而駁回之。曾衡新於接獲駁回處分後，遂以地主吳
    慶和名義向時任立法委員之邱創良陳情河川管制線撤銷一事
    ，同時私下委請上捷工程顧問有限公司（以下簡稱上捷公司
    ）辦理老街溪河川區域之測量、埋樁等工作。邱創良接獲陳
    情後，即函請經濟部水利署召開公聽會，水利署先後於同年
    10  月 20 日在桃園縣大園鄉公所召開第 1  次公聽會、93
    年 3  月 3  日在水利署第十河川局召開第 2  次公聽會。
    而該 2  次會議結論，水利署均認老街溪為縣管河川，其河
    川區域之治理、管理均為桃園縣政府之權責，並建議桃園縣
    政府在不違背整條老街溪檢討勘測之情形下，就大園鄉都市
    計畫內部分先予檢討。惟該次代表桃園縣政府與會之河川課
    技士即承辦人被付懲戒人丙○○、課長邱奕聖以必須通案檢
    討河川管制之問題，故主張該案亦應併同黎明工程公司所進
    行之河川管制範圍併案處理，無法針對局部先進行老街溪河
    川管制線撤銷之檢討。曾衡新於第 1  次公聽會召開後，即
    於 92 年 10 月 30 日指示不知情之會計黃秀美自世華聯合
    商業銀行松山分行戶名億泰利建設股份有限公司、帳號
    000000000000  號帳戶內提領面額均 1,000  元紙鈔之現金
    20  萬元後交予劉德標，用作支應協助撤銷河川管制線之上
    捷公司勘測費用，惟結餘有 10 萬元在劉德標處；嗣曾衡新
    於 93 年 1  月 20 日指示不知情之會計黃秀美自土地銀行
    戶名億泰利公司、帳號 000000000000 號帳戶內提領面額均
    1,000 元紙鈔之現金 10 萬元後，前往桃園市交予劉德標，
    再由劉德標併同上開支應上捷公司勘測費用結餘之 10 萬元
    共計 20 萬元之賄款，將之置於禮盒內，前往被付懲戒人丙
    ○○位於桃園縣桃園市○○路 30 巷 5  之 3  號 4  樓住
    處，經由被付懲戒人丙○○不知情之妻莊雪貞電聯被付懲戒
    人丙○○返家後，當場請求被付懲戒人丙○○協助撤銷河川
    管制線之進行，並將內有現金 20 萬元賄款之禮盒交付被付
    懲戒人丙○○後，即行離去。被付懲戒人丙○○打開禮盒發
    現內有現金 20 萬元，遂急叫回劉德標欲退還之；惟經劉德
    標再度表示交付之款項係請其協助河川管制線之撤銷等語後
    ，被付懲戒人丙○○竟基於對職務上行為收受賄賂之犯意而
    應允收受之。因被付懲戒人丙○○收受賄款後，遲無協助撤
    銷珍愛大園建案河川管制線之積極行動，曾衡新乃再指示不
    知情之會計黃秀美，於 93 年 4  月 2  日自國泰世華銀行
    松山分行、帳號 000000000000 號帳戶內，提領面額均
    1,000 元紙鈔之 20 萬元現金後，同日（起訴書誤載為 93
    年 3  月 20 日）偕同劉德標至被付懲戒人丙○○住處行賄
    ；途中，因劉德標表示被付懲戒人丙○○拿了 20 萬元後不
    是很熱心，建議曾衡新再給 10 萬元即可，曾衡新遂僅交付
    10  萬元予被付懲戒人丙○○，並於交付時重申請求協助河
    川管制線撤銷之進行，而被付懲戒人丙○○乃承前對職務上
    行為收受賄賂之接續犯意而收受之。嗣水務局局長劉志清於
    同年月 22 日在桃園縣政府水務局會議室召開第 3  次公聽
    會，由被付懲戒人丙○○即承辦人兼任該次會議之紀錄。被
    付懲戒人丙○○於該次會議中即提議局部變更檢討河川管制
    線，惟該提案為水務局局長劉志清所否決，該次會議結論仍
    為老街溪應作整條河川檢討。詎被付懲戒人丙○○既為本案
    承辦人，且擔任上開會議之紀錄，明知該會議結論為老街溪
    應作整條河川之檢討，竟仍基於登載不實之犯意，將非屬會
    議結論之本案逕送水利署審查、本府先行配合劃定大園鄉○
    街溪中正橋至心園橋間河川區域等用以表示桃園縣政府同意
    辦理老街溪局部變更中正橋至心園橋間（珍愛大園建案基地
    第 683  地號所涉老街溪河川管制線之範圍乃在中正橋至心
    園橋間）河川區域之不實內容，於會議後製作其職務上所掌
    之下列公文書時登載其內，而接續在（1） 桃園縣政府 93
    年 3  月 22 日會議紀錄（以下簡稱 93 年 3  月 22 日會
    議紀錄）七、結論欄登載「（四）…請水利署直接進行審查
    」之不實內容；（2）93 年 3  月 23 日、主旨為「為本府
    辦理老街溪中正橋至心園橋河川區域局部變更河川圖籍、接
    續圖初次審查會會議紀錄呈請核示，可否，簽請核示」之簽
    （以下簡稱 93 年 3  月 23 日簽）說明欄第 2  點、本案
    會議結論登載「（四）…請水利署直接進行審查」之不實內
    容，及其說明欄第 3  點業務單位查復會議結論意見第 3
    點所載「本府辦理本案河川區域之劃定及變更已發包委託黎
    明工程顧問股份有限公司辦理，惟該公司未能依約規定改善
    缺點，尚未進入期末報告審查，該公司已申請行政院公共工
    程委員會爭議調處處理中」等語末，登載「因時效緩不濟急
    影響申請人吳慶和使用可建築用地權益，故本府先行配合劃
    定大園鄉老街溪中正橋至心園橋間河川區域」之不實內容；
    （3） 桃園縣政府 93 年 3  月 29 日府水河字第 093  號
    行文經濟部水利署之函稿（主旨：為陳報檢送桃園縣政府辦
    理老街溪中正橋至心園橋河川區域局部變更河川圖籍、接續
    圖初次審查會案會議紀錄一案，請貴署惠予審查，復請查照
    。以下簡稱 93 年 3  月 29 日函稿）說明欄第 3  點所載
    「本府辦理本案河川區域之劃定及變更已發包委託黎明工程
    顧問股份有限公司辦理，惟該公司未能依合約規定改善缺點
    ，尚未進入期末報告審查，該公司已申請行政院公共工程委
    員會爭議調處處理中」等語末，登載「因時效緩不濟急影響
    申請人吳慶和使用可建築用地權益，故本府先行配合劃定大
    園鄉老街溪中正橋至心園橋河川區域」之不實內容；並於上
    呈課長核章之前，將 93 年 3  月 22 日會議紀錄、93  年
    3 月 23 日簽影印後，撕去足以辨識公文來源之職名章、流
    水編號等，再交曾衡新、劉德標收執，用以表徵其於收受上
    開 30 萬元賄款後，確有積極協助河川管制線撤銷之進行。
    惟上開 93 年 3  月 22 日會議結論、93  年 3  月 23 日
    簽、93  年 3  月 29 日函稿經上呈課長邱奕聖、水務局局
    長劉志清後，分別為劉志清、邱奕聖發覺與會議結論相違而
    刪除，由被付懲戒人丙○○依修正刪除後之內容重作會議紀
    錄，行文與會單位。被付懲戒人丙○○於 93 年 5  月 13
    日，並邀集黎明工程公司業務承辦人員、曾衡新、億泰利公
    司員工簡明杰等人研商勘測計畫後，即承前對職務上行為受
    賄之接續犯意，於當日晚間接受曾衡新招待前往桃園縣桃園
    市○○路、慈文路口之「加賀屋懷石料理」餐廳用餐之不正
    利益，席間由曾衡新當場刷卡支付餐費共計 1  萬 8,975
    元；食畢，復承前對職務上行為受賄之接續犯意，由曾衡新
    駕車搭載至桃園縣桃園市○○路有女侍陪酒之「中國城」酒
    店，接受曾衡新招待酒店消費之不正利益，計約 2  萬元，
    由曾衡新於當日以提領現金方式支付。嗣法務部調查局桃園
    縣調查站於 93 年 5  月 20 日持臺灣桃園地方法院核發之
    搜索票，至臺北市○○○路 ○  段 19 之 1  號 1  樓億泰
    利公司、臺北市○○路 7  巷 37 號 8  樓及臺北市○○路
    ○ 段 432  號 14 樓 1400 室曾衡新住居所、臺北縣土城市
    ○○街 36 巷 6  號 2  樓胡永復建築師事務所等處實施搜
    索後，扣得非供本案犯罪所用之億泰利公司明細分類帳、付
    款憑單、存摺、桌曆、曾衡新手札刷卡帳單、發票等物；於
    同年月 27 日，至桃園縣桃園市○○路 58 號劉德標事務所
    實施搜索，扣得水務局河川課業務分配表、93  年 3  月
    22  日會議紀錄、93  年 3  月 23 日簽（撕去足以辨識公
    文來源之職名章、流水編號）等物，而循線查獲上情；被付
    懲戒人乙○○於偵查中亦自白犯行，並自動繳交所得 40 萬
    元賄款，被付懲戒人甲○○於偵查中亦自白犯行，惟已歸還
    所得 5  萬元賄款。而本案於億泰利公司向桃園縣政府工務
    局申請撤銷河川管制線後，固經工務局以該建築基地位於老
    街溪河川管制線區域，依水利法等相關規定應限制取用駁回
    ，且前水利課大園鄉轄區承辦人李訓東發覺此情，乃於 92
    年 6  月 24 日向建管課調卷查明此情，經建管課大園鄉轄
    區業務承辦人黃昌訓獲知後，認本案涉及河川區域線或行水
    區域線範圍內不得建築情事，於 92 年 8  月 5  日簽請水
    務局河川課查核前開建案基地是否位於河川區域線或行水區
    域線範圍內，並於同年 9  月 16 日、10  月 13 日以桃園
    縣工務局名義發函億泰利公司要求停工、儘速檢討辦理變更
    設計，惟億泰利公司仍續將該建案建物售罄。案經法務部調
    查局桃園縣調查站移送臺灣桃園地方法院檢察署檢察官偵查
    起訴（93  年度偵字第 8739 號）及移送併案審理（95  年
    度他字第 1234 號）。由臺灣桃園地方法院以 93 年度訴字
    第 1668 號刑事判決，對被付懲戒人乙○○、甲○○論以共
    同依據法令從事公務之人員，對於違背職務之行為，收受賄
    賂罪，被付懲戒人乙○○處有期徒刑伍年陸月，褫奪公權貳
    年；被付懲戒人甲○○處有期徒刑年，褫奪公權貳年，減
    為有期徒刑壹年陸月，褫奪公權壹年；對被付懲戒人丙○○
    論以依據法令從事公務之人員，對於職務上之行為，收受賄
    賂及不正利益罪，處有期徒刑捌年，褫奪公權肆年，所得財
    物新臺幣拾萬元應予追繳沒收，如全部或一部無法追繳時
    ，以其財產抵償之。被付懲戒人等 3  人均不服，提起第二
    審上訴，經臺灣高等法院 97 年度上訴字第 2309 號刑事判
    決，將第一審判決關於被付懲戒人乙○○、甲○○部分撤銷
    改判，仍對被付懲戒人乙○○、甲○○論以共同依據法令從
    事公務之人員，對於違背職務之行為，收受賄賂罪，被付懲
    戒人乙○○處有期徒刑伍年陸月，褫奪公權貳年；被付懲戒
    人甲○○處有期徒刑年，褫奪公權貳年，減為有期徒刑壹
    年陸月，褫奪公奪壹年；關於被付懲戒人丙○○部分為上訴
    駁回。被付懲戒人等 3  人均不服第二審判決，提起第三審
    上訴，終經最高法院於 99 年 2  月 25 日以 99 年度台上
    字第 1076 號刑事判決為上訴駁回確定在案。以上事實，有
    上揭第一、二、三審刑事判決影本在卷可按。
四、被付懲戒人等 3  人均因服公務有貪污行為，既經判處罪刑
    並宣告褫奪公權確定，參酌公務人員任用法第 28 條第 1
    項第 4  款及第 2  項規定，已不得任用為公務人員，現任
    公務人員並應由主管機關予以免職。應認本件被付懲戒人等
    3 人均已無再為懲戒處分之必要。依照首揭規定，應予免議
    。
據上論結，被付懲戒人丙○○、乙○○、甲○○均有公務員懲戒
法第 25 條第 2  款情事，均應予免議，爰為議決如主文。
中    華    民    國    99    年    6     月    25    日
                    公務員懲戒委員會
                          主席委員長  張  信  雄
                              委  員  朱  瓊  華
                              委  員  柯  慶  賢
                              委  員  洪  政  雄
                              委  員  林  開  任
                              委  員  許  國  宏
                              委  員  吳      敦
                              委  員  張  連  財
                              委  員  林  堭  儀
以上正本證明與原本無異。
中    華    民    國    99    年    6     月    28    日
                              書記官  陳  玲  憶
1


司法院資訊處製作；財團法人民間司法改革基金會備份。
